最高法院刑事判決　　　　　　　一○○年度台上字第九四六號
上　訴　人　陳俊霖
　　　　　　劉昌順
上　一　人
選任辯護人　陳培芬律師
上列上訴人等因偽造文書等罪案件，不服台灣高等法院台南分院
中華民國九十八年九月三十日第二審判決（九十八年度上訴字第
八三八號，起訴案號：台灣台南地方法院檢察署九十七年度偵字
第二六二一號），提起上訴，本院判決如下：
    主  文
上訴駁回。
    理  由
按刑事訴訟法第三百七十七條規定，上訴於第三審法院，非以判
決違背法令為理由，不得為之。是提起第三審上訴，應以原判決
違背法令為理由，係屬法定要件。如果上訴理由書狀並未依據卷
內訴訟資料，具體指摘原判決不適用何種法則或如何適用不當，
或所指摘原判決違法情事，顯與法律規定得為第三審上訴理由之
違法情形，不相適合時，均應認其上訴為違背法律上之程式，予
以駁回。本件原判決撤銷第一審之判決，改判仍論處上訴人陳俊
霖、劉昌順共同犯行使偽造私文書九罪罪刑（如原判決附表編號
１至９所示，其中編號３、６之主文欄誤載為「犯偽造私文書罪
」，應予更正），已詳敘認定犯罪事實之依據及憑以認定之理由
，從形式上觀察，並無任何違背法令之處。查證據之取捨及事實
之認定，為事實審法院之職權，茍其判斷無違經驗法則或論理法
則，即不能任意指為違法。上訴人等於偵審中均自白不諱，並同
意行簡式審判程序，對於卷內證據資料亦表示無意見，且無請求
調查證據之事項，原審依憑其等自白筆錄，告訴代理人張容綺之
指訴，奇美電子股份有限公司（下稱奇美公司）正常採購流程報
價單、請購單（ＰＲ單）、詢價議價比價紀錄表、電子訂單（Ｐ
Ｏ單）、主管簽核時間電子紀錄、廠商回覆接受ＰＯ單電子畫面
、電子發票等證據調查之結果，綜合研判，認定陳俊霖為奇美公
司採購助理管理師，劉昌順為太電事業有限公司（下稱太電公司
）之負責人，太電公司係奇美公司之供應商，陳俊霖利用奇美公
司採購職務之便，透過該公司之Ｏｒａｃｌｅ電子採購系統，虛
增登載於太電公司訂單金額之不實電磁紀錄後，再偽造奇美公司
採購審核人員蘇哲慶、涂夙娟已核准訂單之電磁紀錄，並經系統
自動傳送上開不實訂單予太電公司，繼由劉昌順以太電公司名義
開立不實銷售額之電子發票予奇美公司，致奇美公司誤信該不實
訂單係依正常採購流程，而先後將上開不實款項匯予太電公司（
其中如原判決附表編號８、９部分之款項，因奇美公司發覺有異
，拒絕付款而未得逞；又如同附表編號１至７銷售額部分之溢付
金額如同附表各次編號所示），嗣由陳俊霖與劉昌順以六：四比
例朋分詐得之款項等情；並敘明本案係由上訴人等事前策劃、共
同主導，迭經陳俊霖供述明確，即劉昌順亦供稱：因太電公司缺
錢，伊未阻止或反對陳俊霖為伊擅改估價單金額，使太電公司能
接收奇美公司不符合伊所提報之估價金額等語（他字卷第一Ｏ九
至一一Ｏ頁），劉昌順事後所辯係受陳俊霖之唆使而不得不屈從
犯案云云，無足採信，所為證據之取捨及判斷，無違經驗法則及
論理法則，自不得指為違法。而本件事證明確，原審於審判期日
已提示陳俊霖之證詞筆錄予劉昌順並告以要旨，給予辯解之機會
，劉昌順均表示「沒有意見」，且經訊問其尚有何證據調查，劉
昌順亦答稱「無」，有審判筆錄在卷可稽（原審卷第八一、九一
頁），劉昌順於上訴本院時，始對陳俊霖之證詞提出爭執，主張
原審有證據調查未盡之違法，顯非依據卷內資料而為指摘。又量
刑之輕重，係屬事實審法院得依職權自由裁量之事項，苟於量刑
時，已以行為人之責任為基礎，並斟酌刑法第五十七條各款所列
情狀，而未逾越法定範圍，又未濫用其職權，即不得遽指為違法
。況刑法第五十九條所定之酌量減輕其刑，必於犯罪之情狀，在
客觀上足以引起一般同情，認為即予宣告法定最低度刑期，猶嫌
過重者，始有其適用。原判決於量刑時，已具體審酌上訴人等為
牟私利，共同利用告訴人公司管理上之疏漏，訛詐鉅額款項，損
害非輕，參酌其等犯後態度、朋分比例及檢察官求刑意見等一切
情狀，在法定刑內科處刑罰，並以無暫不執行為適當情形，且客
觀上亦無可憫恕之事由，而未予諭知緩刑及酌減其刑，核屬其審
判職權之適法行使，仍不能任意指為違法。上訴意旨，未具體指
摘原判決如何違背法令，置原判決之論敘於不顧，仍執前詞，對
原審採證認事量刑職權之適法行使，再為事實上之爭辯，難謂已
符合首揭法定上訴要件，其等上訴違背法律上之程式，均應予駁
回。至於本件得上訴之行使偽造私文書部分，其上訴為不合法，
本院由程序上予以駁回，對於行使業務登載不實準私文書、妨害
電腦使用及詐欺部分自無從適用審判不可分原則，併為實體上審
判，此部分既屬刑事訴訟法第三百七十六條第一、四款之案件，
為不得上訴第三審之案件，其等上訴為不合法，亦應併予駁回。
據上論結，應依刑事訴訟法第三百九十五條前段，判決如主文。
中    華    民    國  一○○  年    三    月    三    日
                      最高法院刑事第八庭
                          審判長法官  花  滿  堂  
                                法官  黃  正  興  
                                法官  洪  昌  宏  
                                法官  徐  昌  錦  
                                法官  王  聰  明  
本件正本證明與原本無異
                                      書  記  官  
中    華    民    國  一○○  年    三    月    四    日
                                                      Ｑ